# 同一控制下吸收合并，合并报表的处理

提问人：lxykevinjj 时间：2019-12-05 22:37:45
请教陈老师，各位大神：
国企下属 2 个子公司【A（成立 2019 年 2 月 1 日）和 B 公司（成立2003 年 1 月）】，A 公司于 2019 年 9 月 30 无偿吸收合并 B 公司，B注销。A 单体报表的账务处理为：
借：资产
贷：负债
资本公积（差额 =B 公司 930 的所有者权益）
A 单体报表的会计处理应该符合准则讲解的：合并方对同一控制下吸收合并中取得的资产、负债应当按照相关资产、负债在被合并方的原账面价值入账，差额应记入资本公积 (资本溢价或股本溢价)，资本公积 (资本溢价或股本溢价) 的余额不足冲减的，相应冲减盈余公积和未分配利润。
现在请问，在 2019 年 12 月 31 日 A 公司编制合并报表时，是否需要考虑该吸收合并事项出具相关的合并分录？如果是的话，如何编制合并分录？
是否需要还原被合并方 B公司的留存收益？因为 A公司编完合并报表后要提交集团公司合并，如果没有还原的话，集团的年初未分配利润应该没法衔接吧。

回答人：chenyiwei
A 公司如有其他子公司，需编制合并报表的，则在 A 的合并报表层面需将B 此前的报表追溯纳入，相应还原B 的留存收益。
《讲解 2010 》P322：
同一控制下的吸收合并中，合并方在合并当期期末比较报表的编制应区别不同的情况，如果合并方在合并当期期末，仅需要编制个别财务报表、不需要编制合并财务报表的，合并方在编制前期比较报表时，无须对以前期间已经编制的比较报表进行调整；如果合并方在合并当期期末需要编制合并财务报表的，在编制前期比较合并财务报表时，应将吸收合并取得的被合并方前期有关财务状况、经营成果及现金流量等并入合并方前期合并财务报表。前期比较报表的具体编制原则比照同一控制下控股合并比较报表的编制。

提问人：lxykevinjj 时间：2019-12-07 17:04:06
感谢陈老师的解答。我按照陈老师的解答和准则讲解进行理解和操作，准则讲解还原的分录为：
借：资本公积
贷：盈余公积
未分配利润
我如果直接采用以上分录，试算无法平。因为 B 公司的有年初未分配利润的，所以我做了以下的分录：
借：资本公积
贷：盈余公积
年初未分配利润（B 公司年初的未分配利润金额）
未分配利润（B公司本年净利润）
采用以上分录，试算就能衔接上了。
请问陈版，以上我的分录在实操上是否可行？

回答人：chenyiwei
是应该这样处理。

提问人：gracegygao 时间：2019-12-12 11:20:25
陈老师，您好！
这里想再问一下，A 公司有其他子公司时，合并报表对比数字要进行重述；
此时 A 公司的个别报表是否需要重述？感觉讲解 2010 没有专门说明这一点。谢谢！

回答人：chenyiwei
个别报表不用追溯。《讲解 2010 》P322。